【裁判字號】    91,易,3041
【裁判日期】    920331
【裁判案由】    竊盜等
【裁判全文】
臺灣板橋地方法院刑事判決                        九十一年度易字第三四一號
    公  訴  人  臺灣板橋地方法院檢察署檢察官
    被      告  甲○○
右列被告因竊盜等案件，經檢察官提起公訴 (九十一年度偵字第二０一五三號)，本
院判決如左：
    主  文
甲○○共同竊盜，累犯，處有期徒刑參月，如易科罰金，以參佰元折算壹日。
    事  實
一、甲○○於民國八十二年、八十三年間先後因犯詐欺及肅清煙毒條例等案件，經本
    院先後判處有期徒刑五月、三年二月確定，嗣經更定其應執行為有期徒刑三年三
    月，於八十六年二月十八日假釋出獄，嗣於八十八年間觸犯毒品危害防制條例案
    件，前開假釋業經撤銷執行殘刑，於九十年九月二日縮短刑期執行完畢。其與姓
    名年籍不詳綽號「阿華」之成年男子，共同基於意圖為自己不法所有之犯意聯絡
    ，於九十一年十月十四日上午七時許，共同騎乘由「阿華」所竊取之車牌號碼Ｈ
    ＫＷ─七六二號重型機車（甲○○被訴收受贓物部分後敘），至位於臺北縣板橋
    市○○路○段一五八號丙○○店內（起訴書誤載為住處），趁丙○○不注意之際
    ，由綽號「阿華」入內竊取丙○○所有之鋁料切割器，甲○○則騎乘機車在外把
    風等候，嗣因丙○○發覺有人入內竊取鋁料切割器，遂出言喝止，綽號「阿華」
    乃持竊得之鋁料切割器逃出店外，渠二人隨即騎乘機車逃離現場，經丙○○自後
    追趕至臺北縣板橋市○○路三五一號前時，適遇路口有警員巡邏，迅即將甲○○
    攔下而查獲，綽號「阿華」之人則乘隙逃逸，現場並留有前開贓車及丙○○所有
    之鋁料切割器。
二、案經臺北縣政府警察局海山分局報請臺灣板橋地方法院檢察署檢察官偵查起訴。
    理  由
一、訊據被告甲○○矢口否認有何前開共同竊盜犯行，辯稱：當時是「阿華」說要下
    車找朋友拿東西馬上出來，伊並不知他要去偷鋁料切割器，嗣他跑出來時，就叫
    伊將機車騎走，遇到路口紅燈時，還教伊闖紅燈，但伊沒有闖過去，結果他就跳
    車逃走了，是後來被害人追過來，伊才知道切割器是偷的云云。惟查，前開竊盜
    之犯罪事實，業據被告於偵查中坦承不諱，並有被害人所出具之贓物認領保單附
    卷可證，且經證人丙○○於本院審理中到庭證稱：「當時我是在我自己房子內打
    電話，當時鋁料切割器是放在店裡面，因為我坐在桌前打電話，可能從外面他們
    看不到我，以為店裡面沒有人，就進入店裡，他們拿了鋁料切割器就跑，我本來
    以為是我店內的師傅，我講完電話後，一看他們並不是我的師傅，結果我就喊東
    西是我的，怎麼拿走了，（問：他們如何進入店內？）他們是騎乘機車到我的店
    裡，是其中一個人進入我的店裡，他們是哪一位進入我店裡我並不知道，但是一
    個人騎在機車上把風，後來他們離開店裡後，我從後面追，並且大聲喊，他們就
    因為慌張，騎到路口時，剛好有警察在巡邏，就被抓了」等語（參見本院九十二
    年一月二十七日訊問筆錄）明確，是衡情苟如被告所辯不知該綽號「阿華」進入
    店內係為竊取財物云云，則當綽號「阿華」竊得鋁料切割器返回機車上，何以渠
    要與綽號「阿華」共同騎乘機車迅速逃離現場！則渠所辯不知綽號「阿華」係進
    入店竊盜云云，顯難令人置信，則其前開所辯，顯係事後卸責之詞不足採信，是
    被告共同竊盜犯行，堪以認定。
二、核被告甲○○所為，係犯刑法第三百二十條第一項之竊盜罪。又被告與綽號「阿
    華」之成年男子彼此間有共同犯意聯絡及行為分擔，為共同正犯。又被告於八十
    二年、八十三年間先後因犯詐欺及肅清煙毒條例等案件，經本院先後判處有期徒
    刑五月、三年二月確定，嗣經更定其應執行為有期徒刑三年三月，於八十六年二
    月十八日假釋出獄，嗣於八十八年間觸犯毒品危害防制條例案件，前開假釋業經
    撤銷執行殘刑，於九十年九月二日縮短刑期執行完畢，有臺灣高等法院被告全國
    前案紀錄表乙份附卷可證，其於有期徒刑執行完畢五年內，再犯有期徒刑以上之
    罪，為累犯，爰依刑法第四十七條之規定，加重其刑。爰審酌被告之素行、智識
    程度、犯罪之動機、目的、手段、所生危害及犯罪後之態度等一切情狀，量處如
    主文所示之刑，並諭知易科罰金之折算標準。
三、公訴意旨另認：被告明知綽號「阿華」所交付予其騎用之車號ＨＫＷ─七六二號
    重型機車，係來路不明之贓物，竟於九十一年十月十四日早上六時許，予以收受
    而騎用，因認被告涉犯刑法第三百四十九條第一項之收受贓物罪嫌云云。按刑法
    上之收受贓物罪係針對行為人故意收受而在事後助成他人財產犯罪目的惡性予以
    處罰，並非藉此課一般人民以協助追贓之責，故收受贓物罪之成立與否，應取決
    於能否積極證明行為人有此犯罪故意，而非以被告有無交代查證所持贓物來源為
    斷。如不能證明被告有此項犯罪故意存在，縱使被告對客觀上之贓物查證有疏忽
    ，也不得遽然推認其行為時在主觀上確有贓物之認識或犯罪之希望。其次，收受
    贓物罪以行為人主觀上明知贓物為必要，因此主觀狀態存在於行為人本身，除非
    行為人自白此一犯罪主觀構成要件，否則於訴訟上欲探究行為人有無此種贓物之
    主觀認識，通常皆以情況證據作為認定該主觀犯意之證據方法。而刑事訴訟上證
    明之資料，無論其為直接或間接證據，均須達於通常一般之人均不致有所懷疑，
    而得確信其為真實之程度，始得據為有罪之認定，若其關於被告是否犯罪之證明
    未能達此程度，而有合理懷疑之存在，致使無從形成有罪之確信，根據「罪證有
    疑，利於被告」之證據法則，即不得遽為不利被告之認定（參照最高法院七十六
    年臺上字第四九八六號判例）。訊據被告堅決否認有何收受贓物犯行，辯稱：該
    機車係阿華騎來要載伊去找工作，當時是他載伊，本來他說機車是向朋友借的，
    後來他又說這台機車是他偷來的，但沒有說從哪裡偷來的等語。經查，車號ＨＫ
    Ｗ─七六二號重型機車，為車主黃忠喜所有交由其父乙○○使用，於九十一年十
    月十三日上午十一時許，在臺北縣中和市○○路○段四九九號之四前失竊等情，
    固據證人乙○○於警訊中供述在卷，並有車輛失竊電腦輸入單乙紙附卷為證，則
    上開機車確為他人失竊之贓車無誤；惟就上開贓車之來源，訊據被告於警訊中固
    供承：知悉該車係失竊車，而九十一年十月十七日七時許至板橋市○○路○段一
    五八號行竊時，作此案時由伊騎乘機車載阿華尋找下手目標，發現目標後再由他
    下車行竊，伊負責把風云云，嗣於偵查中僅稱：該機車係伊朋友綽號「阿華」騎
    來的，後來我們一起去偷鋁料切割器等語，是迭於警訊、偵查中被告僅供承騎乘
    該車，並未表示該機車由綽號「阿華」交付予其收受，其後被告於本院審理中復
    翻異前供改稱：當時是「阿華」騎車載伊，後來「阿華」停下來說要找朋友，他
    就馬上拿東西出來，就叫伊將機車騎走等語，是被告究係明知為贓車而予以收受
    騎用，抑或渠二人僅係偶然利用該車前往行竊地點行竊，被告前後所供不一，自
    不得僅以被告曾與綽號「阿華」共同騎乘該車遽認被告即有收受贓物之犯意，因
    此，本件關於被告是否有收受贓物犯罪之證明未能達確信之程度，仍有合理懷疑
    之存在，根據「罪證有疑，利於被告」之證據法則，即不得遽為不利被告之認定
    。此外，本院復查無其他積極證據，足以證明被告涉有收受贓物犯行，惟公訴人
    認此部分與前開論罪科刑部分有方法結果之牽連關係，本院就此部分爰不另為無
    罪之諭知，附此敘明。
據上論斷，應依刑事訴訟法第二百九十九條第一項前段，刑法第二十八條、第三百二
十條第一項、第四十七條、第四十一條第一項前段，罰金罰鍰提高標準條例第一條、
第二條，判決如主文。
本案經檢察官賴惠慈到庭執行職務
中      華      民      國    九十二    年      三      月    三十一    日
                                      臺灣板橋地方法院刑事第六庭
                                          法  官  徐   蘭   萍
右正本證明與原本無異。
如不服本判決，應於判決送達後十日內，向本院提出上訴狀。
                                          書記官  莊   川   億
中      華      民      國    九十二    年      四      月      二      日
附錄本案論罪科刑法條全文：
刑法第三百二十條
意圖為自己或第三人不法之所有，而竊取他人之動產者，為竊盜罪，處五年以下有期
徒刑、拘役或五百元以下罰金。
意圖為自己或第三人不法利益，而竊佔他人之不動產者，依前項之規定處斷。
前二項之未遂犯罰之。


司法院資訊處製作；財團法人民間司法改革基金會備份。
